最高法院刑事判決　　　　　　　　　　　　　　　八十六年度台上字第六八二○號
　　上　訴　人　甲○○
右上訴人因偽造有價證券案件，不服台灣高等法院高雄分院中華民國八十五年十二月
五日第二審更審判決（八十五年度上更(一)字第二○五號，起訴案號：台灣屏東地方法
院檢察署七十一年度偵續字第三三號、台灣高雄地方法院檢察署七十一年度偵字第一
四二九四號），提起上訴，本院判決如左：
    主  文
上訴駁回。
    理  由
按刑事訴訟法第三百七十七條規定：上訴於第三審法院，非以判決違背法令為理由，
不得為之。是提起第三審上訴，應以原判決違背法令為理由，係屬法定要件。且必須
依據卷內資料為具體之指摘，並足據以辨認原判決已具備違背法令之形式，始屬相當
。本件原判決認定上訴人甲○○於民國六十八年二月二十日自任會首，邀集每會會款
新台幣（下同）五千元，每月二十日開標，會員共三十五人（含會首）之互助會一會
。其間冒用「張明」、「邱振添」名義各參加一會。嗣六十八年四月二十日及同年六
月二十日，在其屏東縣屏東市○○路七十九號住處開標時，偽造「張明」、「邱振添
」之標單標取會款。並意圖供行使之用，基於概括之犯意，委由不知情之不詳姓名成
年女職員，偽造「張明」、「邱振添」名義簽發，面額均為五千元之本票詳如原判決
附表所示，蓋用事先偽造之「張明」、「邱振添」印章，然後先後持向蔡逞粟及其他
活會會員詐收會款花用等情。因撤銷第一審判決，改判論處上訴人連續意圖供行使之
用，而偽造有價證券之罪刑。並以上訴人涉犯刑法第三百三十九條第一項及第二百十
條部分，因均已逾追訴權時效；另公訴人所指：上訴人冒用會員張美玉名義標取會款
，偽造張美玉名義之本票詐收會款，涉犯刑法第二百零一條第一項等罪嫌部分之犯罪
不能證明，惟因上開已逾追訴權時效及犯罪不能證明部分，與上開論罪部分有裁判上
一罪之關係，故不另為此部分免訴或無罪之諭知。業已明上開上訴人冒「「張明」
、「邱振添」名義標取會款，偽簽「張明」、「邱振添」本票持向活會會員詐收會款
等事實，業據上訴人於第一審審理及原審初審時供承不諱。核與被害人即互助會會員
蔡逞粟、周湍、王月專、郭秀鳳、林春葉等人之指訴情節相符，並有互助會單及偽造
之「張明」、「邱振添」名義之本票各四紙在卷可稽（其餘本票均已撕毀不存在），
事證明確，為其所憑之證據及認定之理由。而以從上所述，已足可認定上訴人犯行，
且事後互助會會員蔡逞粟本票上所載地址追查，均無「張明」、「邱振添」其人，經
原審以屏東稅捐稽徵機關及戶政機關查詢，亦無「張明」、「邱振添」之設籍資料，
上訴人迄今復未提出有該二人之資料可供查證。則上訴人嗣後辯稱：「張明」、「邱
振添」為伊公司之員工，係用彼等留在公司之印章蓋用於上開本票，且經該二人同意
參加互助會，並無上開犯行等語，係匿飾圖卸刑責之詞，不足採信，分別於理由內予
以指駁說明。上訴意旨略稱：原判決係以上訴人冒用「張明」參加互助會，且盜刻「
張明」印章為前提，而推論上訴人亦有冒用「邱振添」名義標會之事實，顯違論理法
則。且原判決未記載認定上訴人冒用「邱振添」名義標會之證據何在﹖亦屬違誤。又
邱振添係郭樺電機行之員工，此向稅務機關及戶政機關查詢即可知邱振添之資料，原
審未詳予調查，遽行判決，亦有調查未盡之違法等語指摘原判決不當。按取捨證據、
認定事實，乃事實審法院之職權；苟原判決採證認事無違經驗法則及論理法則，即不
得任憑己見漫言原判決違法。綜觀及前後對照原判決之論述，係以上訴人坦承冒用「
邱振添」名義參加互助會，標取會款及簽發本票，且上訴人未能提出「邱振添」資料
以供查證，經調查結果，亦查無「邱振添」之資料可循，因認上訴人亦有盜刻「邱振
添」印章之情事，上訴人所辯：印章係「邱振添」留用公司，非伊偽刻等語，係匿卸
之詞，不足採信。核無採證認事違背經驗法則及論理法則之可言，亦無上訴意旨所指
調查未盡之情形。上訴意旨並未針對原判決如何違背法令為具體指摘，徒就原判決採
證認事之職權適法行使，任憑己見漫為事實之爭執，尚與首揭法定合法第三審上訴要
件不相適合。其上訴違背法律上之程式，應予駁回。
據上論結，應依刑事訴訟法第三百九十五條前段，判決如主文。
中      華      民      國    八十六    年     十一     月     二十一   日
                              最高法院刑事第十庭
                                  審判長法官  吳  雄  銘
                                        法官  池  啟  明
                                        法官  陳  宗  鎮
                                        法官  石  木  欽
                                        法官  吳  火  川
      右正本證明與原本無異
                                              書  記  官
中      華      民      國    八十六    年     十一     月    二十六    日
